【裁判字號】    99,訴,1915
【裁判日期】    990811
【裁判案由】    毒品危害防制條例
【裁判全文】
臺灣臺中地方法院刑事判決              99年度訴字第1915號
公  訴  人  臺灣臺中地方法院檢察署檢察官
被      告  甲○○
上列被告因違反毒品危害防制條例案件，經檢察官提起公訴（99
年度毒偵字第1602號），嗣經本院合議庭裁定由受命法官獨任行
簡式審判程序，本院判決如下：
    主    文
甲○○施用第一級毒品，累犯，處有期徒刑柒月。
    犯罪事實
一、甲○○曾於民國94年間，因施用毒品案件，經本院裁定送觀
    察、勒戒後，認有繼續施用毒品之傾向，再經裁定送強制戒
    治，甫於95年2 月23日執行完畢，並經臺灣臺中地方法院檢
    察署檢察官以95年度戒毒偵字第39號為不起訴處分確定；又
    於上開施用毒品案件經強制戒治執行完畢後5 年內之95年間
    ，再因施用第一級、第二級毒品案件，經本院96年度訴字第
    417號判處有期徒刑1年2月、8月，合併定應執行刑有期徒刑
    1年8月確定，嗣再經本院以96年度聲減字第3040號裁定分別
    減刑為有期徒刑7月、4月，並定其應執行刑為有期徒刑10月
    確定，於97年2月24日縮刑期滿執行完畢。詎仍不知警惕，
    復基於施用第一級毒品之犯意，於99年3月18日下午3時許回
    溯96小時內之某時，在其位於臺中市○區○○街24巷12號住
    處內，以將第一級毒品海洛因置於注射針筒內，再以水稀釋
    混合後，注射於身體血管之方式，施用第一級毒品海洛因1
    次；嗣於99年3月18日下午2時10分許，在臺中市○區○○路
    與進德路口因形跡可疑而為警盤查後，並經其同意採集尿液
    送驗，結果呈嗎啡陽性反應而查悉上情。
二、案經臺中市警察局第五分局報請臺灣臺中地方法院檢察署檢
    察官偵查起訴。
    理    由
一、上開事實，業據被告甲○○於本院審理時坦承不諱，且被告
    經警徵得其同意所採集之尿液，經送驗結果，呈嗎啡陽性反
    應，有中山醫學大學附設醫院檢驗科藥物檢測中心99年4月
    2日實驗編號第0000000號尿液檢驗報告1紙在卷可證，堪認
    被告上開自白確與事實相符，足以採信。按施用第一、二級
    毒品為犯罪行為，毒品危害防制條例第10條定有處罰明文。
    故施用第一、二級毒品者，依前揭規定本應科以刑罰。惟基
    於刑事政策，對合於一定條件之施用者，則依同條例第20條
    、第23條之規定，施以觀察、勒戒及強制戒治之保安處分。
    又毒品危害防制條例於92年7月9日修正公布，自93年1月9日
    施行，其中第20條、第23條將施用毒品之刑事處遇程序，區
    分為「初犯」及「5年內再犯」、「5年後再犯」。依其立法
    理由之說明：「初犯」，經觀察、勒戒或強制戒治後，應為
    不起訴處分或不付審理之裁定；經觀察、勒戒或強制戒治執
    行完畢釋放後，「5年內再犯」者，因其再犯率甚高，原實
    施之觀察、勒戒及強制戒治既已無法收其實效，爰依法追訴
    或裁定交付審理。至於經觀察、勒戒或強制戒治執行完畢釋
    放後，「5年後再犯」者，前所實施之觀察、勒戒或強制戒
    治已足以遮斷其施用毒品之毒癮，為期自新及協助其斷除毒
    癮，仍適用「初犯」規定，先經觀察、勒戒或強制戒治之程
    序。從而依修正後之規定，僅限於「初犯」及「5年後再犯
    」二種情形，始應先經觀察、勒戒或強制戒治程序。倘被告
    於5年內已再犯，經依法追訴處罰，縱其第3次（或第3次以
    上）再度施用毒品之時間，在初犯經觀察、勒戒或強制戒治
    執行完畢釋放5年以後，已不合於「5年後再犯」之規定，且
    因已於「5年內再犯」，顯見其再犯率甚高，原實施觀察、
    勒戒或強制戒治，已無法收其實效，即應依該條例第10條處
    罰。至於第3次（或第3次以上）施用毒品之時間，是否宜有
    期間限制？以多久為適宜？則分屬刑事政策、專門醫學之範
    圍，非審判機關所能決定，有待循立法途徑解決（最高法院
    97年度第5次刑事庭會議決議）。而查被告曾於94年間，因
    施用毒品案件，經本院裁定送觀察、勒戒後，認有繼續施用
    毒品之傾向，再經裁定送強制戒治，甫於95年2月23日執行
    完畢，並經臺灣臺中地方法院檢察署檢察官以95年度戒毒偵
    字第39號為不起訴處分確定；又於上開施用毒品案件經強制
    戒治執行完畢後5年內之95年間，再因施用第一級、第二級
    毒品案件，經本院96年度訴字第417號判處有期徒刑1年2月
    、8月，合併定應執行刑有期徒刑1年8月確定，嗣再經本院
    以96年度聲減字第3040號裁定分別減刑為有期徒刑7月、4月
    ，並定其應執行刑為有期徒刑10月確定，於97年2月24日縮
    刑期滿執行完畢之事實，有臺灣臺中地方法院檢察署刑案資
    料查註紀錄表、臺灣高等法院被告前案紀錄表各1 份附卷足
    憑，是其於施用毒品案件經強制戒治執行完畢，復另於5年
    內因施用毒品案件經法院論罪科刑執行完畢獲釋放後，再犯
    毒品危害防制條例第10條之罪，事證明確，被告犯行，洵堪
    認定。
二、查海洛因係毒品危害防制條例第2條第2項第1款規定之第一
    級毒品，是被告所為，係犯同條例第10條第1項之施用第一
    級毒品罪。被告持有第一級毒品之低度行為，應為施用之高
    度行為所吸收，不另論罪。被告於95年間，因施用第一級、
    第二級毒品案件，經本院96年度訴字第417號判處有期徒刑1
    年2月、8月，合併定應執行刑有期徒刑1年8月確定，嗣再經
    本院以96年度聲減字第3040號裁定分別減刑為有期徒刑7月
    、4月，並定其應執行刑為有期徒刑10月確定，於97年2月24
    日縮刑期滿執行完畢，有如前述，其於有期徒刑執行完畢後
    5年內，再故意犯本件有期徒刑以上之罪，依刑法第47條第1
    項之規定，構成累犯，並應加重其刑。爰審酌被告前已有多
    次施用毒品前科，有上開刑案紀錄表可查，今再為施用，法
    治觀念之淡薄，然施用毒品究屬戕害自身健康之犯罪，被告
    施用毒品尚未造成他人明顯之危害，且於本院審理中已坦承
    犯行，犯後態度尚稱良好，並兼衡被告犯罪之動機、目的、
    手段、生活狀況及智識程度，及公訴人聲請科以妥適之刑等
    一切情狀，量處如主文所示之刑。
據上論斷，應依刑事訴訟法第273條之1第1項、第299條第1項前
段，毒品危害防制條例第10條第1項，刑法第11條前段、第47條
第1項，判決如主文。
本案經檢察官乙○○到庭執行職務。
中    華    民    國    99    年    8     月    11    日
                  刑事第18庭  法  官  林世民
上正本證明與原本無異。
如不服本判決，應於送達後10日內向本院提出上訴狀（須附繕本
），上訴於臺灣高等法院臺中分院。
上訴書如未敘述理由，應於上訴期間屆滿後20日內補提理由書於
本院。
                              書記官  紀俊源
中    華    民    國    99    年    8     月    11    日
附錄論罪科刑法條：
毒品危害防制條例第10條：
施用第一級毒品者，處6月以上5年以下有期徒刑。
施用第二級毒品者，處3年以下有期徒刑。

司法院資訊處製作；財團法人民間司法改革基金會備份。
